臺灣高雄地方法院刑事判決
                                   111年度審交易字第12號
公  訴  人  臺灣高雄地方檢察署檢察官
被      告  趙淑芬


選任辯護人  黃敏哲律師
            陳彥姍律師
被      告  陳金銘



上列被告因過失傷害案件，經檢察官提起公訴（110 年度偵字第
10291號），判決如下：
    主  文
趙淑芬犯因過失傷害人罪，處拘役伍拾日，如易科罰金，以新臺
幣壹仟元折算壹日。
陳金銘犯因過失傷害人罪，處拘役貳拾日，如易科罰金，以新臺
幣壹仟元折算壹日。
    事實及理由
一、趙淑芬於民國109年10月22日15時許，騎乘車牌號碼000-000
    號普通重型機車，沿高雄市前鎮區修文街154巷由西往東方
    向行駛，至修文街154巷與復興三路口時，適有陳金銘騎乘
    車牌號碼000-000號普通重型機車，搭載呂秀美，沿復興三
    路由北往南方向行駛。趙淑芬本應注意行經無號誌交岔路口
    時，支線道車應禮讓幹線車先行，且應依馬路「停」標字減
    速慢行，須先停車再開；陳金銘本應注意行至無號誌交岔路
    口時，應減速慢行，作隨時停車之準備，且所行駛道路之路
    面標繪「慢」字，用以警告車輛駕駛人前面路況變遷，應減
    速慢行，而依當時天候晴、日間自然光線、柏油路面乾燥、
    無缺陷、無障礙物、視距良好，並無不能注意之情事，趙淑
    芬竟疏未注意，未依「停」標字指示讓幹道車先行；而陳金
    銘亦疏未注意，未依「慢」標字指示減速慢行，兩車遂發生
    碰撞，致趙淑芬受有右側肩膀挫傷、下背和骨盆挫傷之傷害
    ；陳金銘受有右胸挫傷、右手肘挫擦傷、右手腕扭挫傷、右
    膝挫擦傷、右手舟狀骨骨折及右胸肋挫傷、右脅肋、右手肘
    、右手腕及右膝部挫傷之傷害；呂秀美受有右胸脅及右上臂
    扭挫傷之傷害。
二、案經陳金銘、呂秀美、趙淑芬告訴由高雄市政府警察局前鎮
    分局報告臺灣高雄地方檢察署檢察官偵查起訴。
    理  由
壹、程序部分本判決所引用傳聞證據之證據能力，當事人於本院
    審理程序中均表示沒有意見（審易卷第63、64頁）。基於尊
    重當事人對於傳聞證據之處分權，及證據資料愈豐富愈有助
    於真實發現之理念，審酌該等證據作成時並無違法取證或顯
    不可信之瑕疵，以之作為證據應屬適當，依刑事訴訟法第15
    9條之5規定及最高法院104年度第3次刑事庭會議決議意旨，
    認該等證據資料均有證據能力。至本判決所引之非供述證據
    ，與本案均有關連性，亦無證據證明係實施刑事訴訟程序之
    公務員以不法方式所取得，依刑事訴訟法第158條之4之反面
    解釋，當有證據能力。
貳、實體部分
一、訊據被告趙淑芬固坦承對於告訴人呂秀美有過失傷害，惟否
    認對於告訴人陳金銘過失傷害，辯稱：陳金銘受有右手舟狀
    骨骨折有爭執云云；被告陳金銘則否認有過失傷害犯行，辯
    稱：我當時無法反應，對方是直接衝出來，距離不到3公尺
    云云。惟查：
  ㈠按汽車行駛時，駕駛人應注意車前狀況，並隨時採取必要之
    安全措施；行經無號誌之交岔路口，應減速慢行，作隨時停
    車之準備，道路交通安全規則第94條第3項、第93條第1項第
    2款分別定有明文；交岔路口因特殊需要另設有標誌、標線
    者，並應依其指示行車，道路交通安全規則第102條第11款
    亦定有明文。次按汽車行駛至無號誌之交岔路口時，支線道
    車應暫停讓幹線道先行；「停」標字，用以指示車輛至此必
    須停車再開，道路交通安全規則第102條第1項第2款前段、
    道路交通標誌標線號誌設置規則第177條第1項分別定有明文
    。本件被告趙淑芬於案發當時領有普通重型車駕駛執照，有
    交通事故調查報告表㈠在卷可稽（警卷第51頁）。被告趙淑
    芬駕駛普通重型機車通過修文街154巷與復興三路口之無號
    誌交岔路口（下稱系爭路口）時，依當時天候晴、日間自然
    光線、柏油路面乾燥、無缺陷、無障礙物、視距良好，並無
    不能注意之情事，有上開道路交通事故調查報告表㈠可參（
    警卷第51頁），竟未注意路面「停」字標誌指示停車，並讓
    幹線道車先行，即貿然逕行通過路口，致與告訴人陳金銘所
    騎乘機車（附載呂秀美）發生碰撞，其就本件車禍之發生有
    過失已明。又按「慢」標字，用以警告車輛駕駛人前面路況
    變遷，應減速慢行，道路交通標誌標線號誌設置規則第163
    條第1項亦有明文。本件被告陳金銘於案發當時領有普通重
    型車駕駛執照，有交通事故調查報告表㈠在卷可稽（警卷第5
    1頁），對於前揭行車規定，自難諉為不知；而依當時如上
    述之天候、光線、路況，並無不能注意等情，亦有上開道路
    交通事故調查報告表㈠可參，客觀上並無不能注意之情事，
    然被告陳金銘竟未此注意義務，於行經系爭路口時，未減速
    慢行，肇致本案車禍事故之發生，則其駕駛行為亦有過失。
    此外，並有道路交通事故現場圖、交通事故調查報告表㈠、㈡
    、道路交通事故談話紀錄表3份、高雄市政府警察局道路交
    通事故初步分析研判表、車輛詳細資料報表、陳金銘受傷照
    片21張、事故現場照片12張在卷可佐（警卷第37、39、47、
    49至57、63至69頁），堪以佐證。
  ㈡再本件經送高雄市政府交通局車輛行車事故鑑定委員會鑑定
    及覆議結果，亦認：被告趙淑芬未依「停」標字指示讓幹道
    車先行，為肇事主因；被告陳金銘未依「慢」標字指示減速
    慢行，為肇事次因，此有前開鑑定意見書附卷足佐（偵卷第
    25至28頁），此與本院上開認定相符，堪以佐證。是被告趙
    淑芬駕車行經無號誌交岔路口，疏未注意車前狀況，且未依
    路面「停」字標示讓幹道車先行，為肇事主因；被告陳金銘
    駕車行經無號誌交岔路口，疏未注意車前狀況，且未依路面
    「慢」字標示減速慢行，為肇事次因。被告2人顯非全無過
    失，然均已成立刑法上之過失傷害罪。至於告訴人陳金銘本
    身雖與有過失，然為肇事次因；告訴人趙淑芬本身雖與有過
    失，然為肇事主因，且此僅為民事上損害賠償責任之比例分
    擔及得作為被告2人本案之量刑事由，尚不得因此解免被告2
    人之刑事上過失責任。
  ㈢因被告趙淑芬、陳金銘之過失行為，致告訴人陳金銘、呂秀
    美，及趙淑芬受有如事實欄所載傷勢，有阮綜合醫院、建安
    中醫診所、高雄醫學大學附設醫院、高雄市立大同醫院、長
    榮中醫診所之診斷證明書在卷可憑（警卷第21至31、41頁）
    ，足認被告趙淑芬、陳金銘之過失行為，與告訴人陳金銘、
    呂秀美，以及趙淑芬間所受前揭傷害間，均具有相當因果關
    係無訛。
  ㈣又被告趙淑芬及辯護人雖辯稱：就告訴人陳金銘受有右手舟
    狀骨骨折有爭執云云。惟就此部分，告訴人陳金銘於本院準
    備程序指證：急診室當天只有做一般X光的照射，沒有做多
    角度的X光，所以當時並沒有很準確的判斷，我的手有沒有
    骨折，直到第二次回診時，阮綜合醫院的醫生才發覺有問題
    ，安排核磁共振，及多角度的X光照射，這時才發現我右手
    有舟狀骨骨折，X光片很清楚的看見斷了兩節等情（審易卷
    第65頁），核與阮綜合醫院於事故當日109年10月22日初步
    診斷為「右胸挫傷、右手肘挫擦傷、右手腕扭挫傷、右膝挫
    擦傷」（警卷第21頁），經109年10月26日至11月9日持續為
    3次門診治療，旋診斷為「右手舟狀骨骨折」（警卷第27頁
    ），再經高雄醫學大學附設醫院於110年2月17日、建安中醫
    診所同年3月13日接續診斷為「右手舟狀骨骨折」等情明確
    ，有上開診斷證明書在卷可稽（警卷第23、27頁）。是告訴
    人陳金銘於本事故後接續經醫療院所診療確認，受有「右手
    舟狀骨骨折」等之傷害，應屬實情。被告及辯護人上開質疑
    ，尚無具體事證可佐，即無從採信。
  ㈤從而，本案事證明確，被告2人上開犯行，洵堪認定，均應依
    法論科。
三、核被告趙淑芬、陳金銘所為，均係犯刑法第284條前段之因
    過失傷害人罪。被告趙淑芬以一過失傷害行為，致告訴人陳
    金銘、呂秀美受傷，為一行為觸犯數罪名之想像競合犯，應
    從同一重之過失傷害罪論處。
四、爰以行為人之責任為基礎，審酌被告趙淑芬、陳金銘駕駛車
    輛本應確實遵守道路交通安全規則，以維自身及其他用路人
    之生命、身體及財產安全，詎被告2人本應注意車前狀況，
    並隨時採取必要之安全措施；且行經無號誌之交岔路口，應
    減速慢行，作隨時停車之準備，而依當時情況，無不能注意
    之情事，詎被告趙淑芬見路口「停」標字，未能停車再開；
    被告陳金銘見路口「慢」標字，未能減速慢行，進而肇致本
    件交通事故，致雙方相互及呂秀美間受有事實欄所示之傷害
    ，實有不該。衡諸被告趙淑芬犯後坦承對呂秀美之犯行，否
    認對陳金銘有上開犯行，被告陳金銘犯後否認對趙淑芬有上
    開犯行，雙方因賠償金額、犯後復健程度尚有認知差異，迄
    未能調解或賠償；並酌及被告2人上開過失情節、造成對方
    傷勢之危害程度；兼衡被告2人素行非惡，且於本院審理時
    ，被告趙淑芬自陳專科畢業，現在從事證券營業員，月入約
    4萬多元，已婚、無小孩；陳金銘自陳高中肄業，現從事聯
    結車、貨櫃車司機，月入4萬多元，已婚、無小孩之學歷、
    家庭及經濟狀況（審交易卷第81頁）等一切情狀，分別量處
    如主文所示之刑，並均諭知如易科罰金之折算標準。
據上論結，依刑事訴訟法第299條第1項前段，刑法第284條前段
、第55條前段、第41條第1項前段，刑法施行法第1條之1第1
項，判決處如主文所示之刑。
本案經檢察官王清海提起公訴，檢察官呂乾坤到庭執行職務。
中　　華　　民　　國　111　　年　　3　　月　　9　　日
                  刑事第五庭    法　官  李昆南
以上正本證明與原本無異。
如不服本判決，應於判決送達之日起20日內向本院提出上訴書
狀。
因疫情而遲誤不變期間，得向法院聲請回復原狀。
中　　華　　民　　國　111　　年　　3　　月　　9　　日
                                書記官  鄭仕暘
附錄本案論罪科刑法條：
刑法第284條
因過失傷害人者，處1年以下有期徒刑、拘役或10萬元以下罰金
；致重傷者，處3年以下有期徒刑、拘役或30萬元以下罰金。